【裁判字號】    92,台上,1303
【裁判日期】    920319
【裁判案由】    傷害致人於死
【裁判全文】
最高法院刑事判決                              九十二年度台上字第一三○三號
    上  訴  人  丙○○
    選任辯護人  李兆祥
    上  訴  人  乙○○
                甲○○
右上訴人等因傷害致人於死案件，不服台灣高等法院台中分院中華民國八十九年九月
十三日第二審判決（八十九年度上訴字第一三八九號，起訴案號：台灣彰化地方法院
檢察署八十八年度偵字第九五三二、九六九二、一○八九四號），提起上訴，本院判
決如左：
    主  文
原判決關於甲○○、丙○○、乙○○部分撤銷，發回台灣高等法院台中分院。
    理  由
本件原判決認定：上訴人甲○○係彰化縣員林鎮櫻花ＫＴＶ店之負責人，上訴人乙○
○、丙○○為該店之職員。緣被害人黃勝雄於民國八十八年十月二日下午五時十九分
，電約甲○○欲至櫻花ＫＴＶ店飲酒，並告以不知櫻花ＫＴＶ店之位置，故與甲○○
相約擬先至彰化縣員林鎮育英國小前會合後一同前往。因乙○○積欠黃勝雄賭債，甲
○○知其來意不善，遂邀乙○○、丙○○、廖江洋 (經原審判決無罪確定）共同乘坐
乙○○所有之車牌號碼ＬＳ｜一五三六號自小客車前往育英國小，且認為不便由乙○
○駕車，而改請廖江洋駕駛，行前並由甲○○囑咐乙○○、丙○○自該店攜帶棒球棍
及鐵棒上車；約近下午六時許，黃勝雄搭乘友人楊正次所駕自小客車、黃勝雄之友人
吳伯浚及吳源鐘另乘一車先到達育英國小，甲○○等四人旋亦抵達，甲○○、黃勝雄
二人即下車交談，因黃勝雄表示將以乙○○所積欠之賭債抵付其前往櫻花ＫＴＶ店消
費之酒帳，為甲○○所拒絕，致言詞齟齬而引發二人互毆，此時在車內之乙○○、丙
○○即分持棒球棍、鐵棒下車，吳伯浚與吳源鐘見狀即先駛離現場，黃勝雄亦欲離開
，甲○○、丙○○、乙○○則基於共同傷害之犯意聯絡，尾隨其後追逐，追至十餘公
尺外，黃勝雄於光明街三十二號前跌倒，甲○○乃由丙○○手中取得鐵棍攻擊黃勝雄
，致黃勝雄因左後腦側被敲擊當場傷重昏迷，並另受有左胸外側皮下瘀血（五乘四公
分）、左側枕顳部擦傷（一點五乘一公分）、左膝前擦傷（三乘二公分）、右膝擦傷
（零點五公分）、左手後肘部擦傷（二乘一點五公分）及左顳延至左枕部十六公分線
性骨折等傷害，經送醫急救無效，延至同年十月四日十一時五十五分許，終因外傷性
顱內出血而告不治死亡等情。因而撤銷第一審關於論處甲○○以傷害致人於死罪刑，
及諭知丙○○、乙○○均無罪部分之判決，改判論上訴人甲○○、丙○○、乙○○以
共同傷害人之身體，因而致人於死罪，判處甲○○有期徒刑玖年；丙○○、乙○○各
有期徒刑柒年，固非無見。
惟查：(一)、共同正犯就彼此犯意聯絡範圍內之行為，固應同負其責。然加重結果犯，
係以行為人能預見該加重結果之發生為要件，而所謂能預見則係指客觀情形而言，與
主觀上有無預見之情形不同，若主觀上有預見，而結果之發生又不違背其本意時，則
屬間接故意範圍；是以，加重結果犯對於加重結果之發生，主觀上並無犯意，祇是於
客觀情形下，能預見該加重結果發生時，依刑法因犯罪致發生一定結果之規定加重其
刑。從而共犯中之一人所引起之加重結果，其他之人應否同負加重結果之全部刑責，
亦應視其就此加重結果之發生，於客觀情形能否預見為斷。且此項構成犯罪之事實，
依刑事訴訟法第三百零八條、第三百十條之規定，自應於事實欄明白認定，並須於理
由內說明其憑以認定之證據及理由，方足以資論罪科刑。原判決僅於事實欄內記載：
上訴人等基於普通傷害之犯意，尾隨被害人黃勝雄之後追逐，追至十餘公尺外，黃勝
雄於光明街三十二號前跌倒，甲○○乃由丙○○手中取得鐵棍攻擊黃勝雄，致黃勝雄
因左後腦側被敲擊當場傷重昏迷，並另受有左胸外側皮下瘀血等傷害，經送醫急救仍
不治死亡等情。而就上訴人甲○○敲擊被害人黃勝雄時，上訴人等對於引起被害人死
亡之結果，是否客觀上能預見，而主觀上不預見，並未載明，又未於理由內為相當之
說明，遽論上訴人等以傷害致人於死罪，依前開說明，自不足為判斷其適用法律當否
之依據。況原判決理由欄說明：「上訴人等對於持棒球棍、鐵棒打人，不免會因擊中
要害致被害人死亡之結果，應能有所預見」等旨（原判決第七頁第四至五行），上訴
人等苟主觀上預見持棒球棍、鐵棒毆人，不免會因擊中要害致人死亡，似應有殺人之
不確定故意，其實情為何，既關係上訴人等犯意之認定，自有詳加調查，釐清真相之
必要，原判決未說明其取捨之心證理由，遽行判決，亦有證據之調查未盡及判決理由
不備之違法。（二）有罪之判決書事實欄為適用法令之依據，應將法院認定與犯罪構
成要件有關之事項，詳記於事實欄，然後於理由內逐一說明其憑以認定之證據，使事
實及理由兩相一致，方為合法。原判決事實欄認定：上訴人等雖有共同傷害之犯意聯
絡，惟僅上訴人甲○○一人持鐵棍攻擊黃勝雄等情（原判決第三頁第五至七行），然
上訴人甲○○於八十八年十月四日警訊時供述：「我們兩個人（指被告甲○○及被害
人黃勝雄二人）就互相互毆，而此時乙○○就在車子裡面拿了一支紅色球棒，而丙○
○在車上拿了一支鐵管支援我……乙○○及丙○○和我三個人共同毆打黃勝雄……」
；證人楊正次於八十八年十月三日第一次警訊時亦供述：「甲○○下車和黃勝雄談話
，他們說沒幾句話，就開始爭執、吵架而打起來，此時甲○○所開來之車內下來二名
年輕人……他們三人打黃勝雄一人，致黃倒地不起」各等語（見警卷筆錄），且原判
決亦認應以證人楊正次第一次警訊時所述為可採（原判決第五頁倒數第四行），果原
判決之認定與上訴人甲○○所供暨證人楊正次所證無誤，乙○○及丙○○似亦有共同
毆打黃勝雄之犯行。則原判決事實之認定與理由之說明即非一致，而有判決理由矛盾
之違誤。以上或為上訴意旨所指摘，或為本院得依職權調查之事項，應認原判決關於
上訴人等三人部分均有撤銷發回之原因。
據上論結，應依刑事訴訟法第三百九十七條、第四百零一條，判決如主文。
中      華      民      國    九十二    年      三      月      十九    日
                              最高法院刑事第十庭
                                  審判長法官  林  增  福
                                        法官  邵  燕  玲
                                        法官  吳  昆  仁
                                        法官  陳  世  雄
                                        法官  惠  光  霞
      右正本證明與原本無異
                                              書  記  官
中      華      民      國    九十二    年      三      月    二十六    日


司法院資訊處製作；財團法人民間司法改革基金會備份。
